Inventaris van het archief van de Bijzondere Commissie voor de Waterwegen en Havenproblemen
Nationaal Archief, Den Haag
Ministerie van Buitenlandse Zaken: Bijzondere Commissie voor de Waterwegen en Havenproblemen
Cie. Waterwegen
1949-1951
Z26050
0.80 meter; 15 inventarisnummers.
Normale geschreven, getypte en gedrukte documenten, geen bijzondere handschriften.
Nationaal Archief, Den Haag
Ministerie van Buitenlandse Zaken / Bijzondere Commissie voor de Waterwegen en Havenproblemen
Het archief van de Bijzondere Commissie voor de Waterwegen en Havenproblemen bevat stukken betreffende de werkzaamheden van deze Belgisch-Nederlandse Commissie. Het betreft onder meer een onderzoek naar de financiële gevolgen van een nieuwe scheepvaartverbinding van Antwerpen met het Hollands Diep, notulen, memoranda, correspondentie, en artikelen inzake een wijziging van de Nederlands-Belgische verdragen van 1839 en 1863 inzake de waterwegen, de zogenoemde 'Waterverdragen'.
Archiefvorming
Geschiedenis van de archiefvormer
De Bijzondere Commissie voor de Waterwegen en de Havenproblemen
Tijdens ministeriële besprekingen die van 10 tot 13 maart 1949 te 's-Gravenhage plaatsvonden tussen ministers van België, Nederland en Luxemburg werd besloten tot instelling van de Bijzondere Commissie voor de Waterwegen en Havenproblemen.
De leden van de Commissie werden door de regeringen van België en Nederland aangewezen tijdens hun bijeenkomst te Luxemburg van 13 tot 15 oktober 1949.
De taak van de Commissie bestond uit de bestudering van de volgende problemen:
de verwezenlijking van een verbinding voor schepen van 2000 ton tussen het Albertkanaal (B) en het Julianakanaal (NL)
de bouw van een nieuwe zeesluis bij Terneuzen en de verbetering van het kanaal Gent-Terneuzen
de verbetering van de verbinding tussen de Rijn en de Schelde.
Geschiedenis van het archiefbeheer
Het archief, ter grootte van 0,5 m', is in 1993 overgedragen aan het Algemeen Rijksarchief.
Overbrenging van een overheidsarchief
Inhoud en structuur van het archief
2.05
Ordening van het archief
Het archief is chronologisch geordend. De inventarisnummers 11-15 betreffen documentatie door de Commissie verzameld.
Aanwijzingen voor de gebruiker
Openbaarheidsbeperkingen
Volledig openbaar.
Materiële beperkingen
Aanvraaginstructie
Openbare archiefstukken kunnen online worden aangevraagd en gereserveerd. U kunt dit ook via de terminals in de studiezaal van het Nationaal Archief doen. Om te kunnen reserveren dient u de volgende stappen te volgen:
U maakt een profiel aan op www.gahetna.nl, en logt vervolgens in
Via de archiefinventaris (alleen de beschrijvingen met rode nummers) selecteert u het gewenste archiefstuk door op de knop 'Reserveren' te klikken
In het volgende scherm geeft u aan op welke dag u het archiefstuk wilt inzien
Indien u zich bevindt in de studiezaal en een tafelnummer heeft ontvangen kunt u dit nummer vermelden. Als u geen tafelnummer heeft kunt u tafelnummer 777 laten staan
Vervolgens bevestigt u uw reservering door deze te versturen.
Verwant materiaal
Beschikbaarheid van kopieën
Verwante archieven
Voor het archief van de opvolger van de Bijzondere Commissie, zie toegangsnr. 2.05.48.07: Inventaris van de archieven van de Interdepartementale Instructiecommissie inzake het vraagstuk van de Nederlands-Belgische waterwegen 1951 en de Belgisch-Nederlandse onderhandelingscommissie inzake de waterwegen 1951-1954.
Beschrijving van de series en archiefbestanddelen
- Stukken betreffende de werkzaamheden van de Belgisch-Nederlandse Bijzondere Commissie voor de Waterwegen en Havenproblemen., 1949-1951; 1-8; 3 pakken en 5 omslagen
  - 1949 mrt - dec pak, 1
  - 1950 jan pak, 2
  - 1950 feb - mrt pak, 3
  - 1950 apr - mei, 4
  - 1950 jun - jul, 5
  - 1950 aug - sep, 6
  - 1950 okt - nov, 7
  - 1950 dec - 1951 jun, 8
- "Verslag over de werkzaamheden van de Belgisch-Nederlandse Bijzondere Commissie voor de Waterwegen en Havenproblemen. Aangeboden aan de regeringen van Nederland en België op 25 november 1950", met kaarten; gedrukt., 1951; 9; 1 band en 6 stukken
- "Onderzoek inzake de vermoedelijke economische en financiële gevolgen van een nieuwe scheepvaartverbinding van Antwerpen met het Hollandsch Diep, verricht in opdracht van de ministers van Buitenlandse Zaken en van Verkeer en Waterstaat op verzoek van de Nederlandse delegatie in de 'Commissie Belgische Waterwegen'", rapport van ir. G.P. Nijhoff., 1950; 10; 1 omslag
- Documenten betreffende de Nederlands-Belgische waterwegen., 11-15; 5 banden
  - Deel I, 11
    Bevat:
    1. Kort verslag van de Commissie voor de Waterwegen en Havenaangelegenheden, gehouden op 14 oktober 1949 naar aanleiding van de Ministersconferentie te Luxemburg met de twee daarbij behorende documenten.
    2. Protocol vastgesteld door de regeringen van het Groothertogdom Luxemburg, België en Nederland tijdens de ministeriële besprekingen te Luxemburg op 13, 14 en 15 oktober 1949.
    4. Een brochure, getiteld "Schelde Rijnverbinding".
    5. Een memorandum, inzake de tussen Nederland en België hangende vraagstukken in verband met de herziening van de verdragen van 1839 en 1863.
    6. Ontwerpen Rijn-Schelde verbinding met toelichting.
    7. Staatsblad no. 22, houdende de tekst van de overeenkomst van 3 april 1939, nopens verschillende vraagstukken betreffende het stelsel toepasselijk op de Rijnvaart.
    8. Twee beknopte historische overzichten van de Belgische kwestie.
    9. Rapport van 2 maart 1928 over het Moerdijkkanaal.
    10. Enige tractaatsbepalingen, in het bijzonder van belang bij de bestudering van de aangelegenheid der Rijn-Schelde verbinding.
    12. Rapport van dr. H.C. Kuiler over mogelijkheid van industrialisatie in Terneuzen en omgeving.
    13. Brochure "Het Kanaal van Terneuzen naar Gent", 1928.
    14. Voordracht van ir. Koomans voor het Antwerpse Comité van Belg/Ned/Lux Samenwerking op 3 februari 1949, met bijlagen.
    15. Voordracht van R. de Bock, directeur van de Société Belge de Banque te Antwerpen, nopens de Rijn-Schelde verbinding.
  - Deel II, 12
    16. Artikel ir. C.J. Witteveen over de Stop van Ternaaien.
    17. Brief van de Belgische Ambassade betreffende de tekst van artikel 3 van de overeenkomst van 3 april 1939 tussen Frankrijk, België en Nederland, nopens de verschillende vraagstukken betreffende het stelsel toepasselijk op de Rijnvaart.
    18. Correspondentie inzake de Stop van Ternaaien.
    19. Correspondentie inzake de sluis van Terneuzen.
    20. Rapport inzake de Rijn-Schelde verbinding, met bijlagen.
    21. Aantekening van de Consul van Antwerpen over lezing van R. de Bock.
    22. Verslag van mr. Schaepman inzake de oktoberzitting van de Centrale Commissie voor de Rijnvaart te Straatsburg.
    23. Correspondentie.
    24. Notulen installatievergadering 17 november 1949.
    25. Vergelijking van lonen, overslagtarieven en andere kosten in Rotterdamse en Antwerpse haven.
    26. Vertrouwelijk rapport van het Kabinet van de Minister-President.
    27. Nota inzake de Belgische kwestie (1919-1937).
    28. Rapport van dr. van den Tempel.
    29. Brief van de Consul-Generaal te Antwerpen inzake de Belgische douanebehandeling te Lilloo, 1949.
    30. Brief van de Consul-Generaal te Antwerpen betreffende Rijnvaartpremies, 1949.
  - Deel III, 13
    31. Brief van Stikker aan Spitzen houdende voorstellen met betrekking tot de werkzaamheden van de Commissie, 1949.
    32. Rapport over vraagstukken verbonden aan de samenwerking tussen de Belgische en Nederlandse zeehavens in het verband van de Benelux.
    33. Vertrouwelijk rapport over het Moerdijkkanaal.
    34. Rapport van de Kamer van Koophandel te Rotterdam betreffende de betekenis van het toestaan aan België van een Moerdijkkanaal t.a.v. de positie van de havens van Rotterdam en Antwerpen, 1932.
    35. Brief van Rijkswaterstaat met cijfermateriaal inzake het Kanaal van Terneuzen.
    36. Rapport Rijn-Scheldeverbinding van de Noord-Brabantse Commissie, 1949.
    37. Aantekening mr. Sauveplanne betreffende de brochure van Vessem.
    38. Documenten betreffende de spoorweg Mechelen-Terneuzen.
  - Deel IV, 14
    40. Bergen op Zoom zeehaven.
    41. Enkele juridische beschouwingen i.v.m. het Belgische verlangen naar een Moerdijkkanaal.
    42. Korte aantekening n.a.v. de opmerking in de Belgische nota over de gebreken van de huidige Rijn-Scheldeverbinding.
    43. Brief van mr. Steenberghe aan de leden van de Nederlandse delegatie.
    44. Brief van de Kamer van Koophandel te Rotterdam inzake de Rijnvaartpremies, 1950.
    45. Brief van de Kamer van Koophandel te Noord-Holland inzake de Nederlands-Belgische waterwegen, 1950.
    46. Brief van minister van Zeeland aan minister Stikker, 1950.
    47. Brief van de Belgische Ambassade aan minister Stikker, 1950.
    48. Brief van mr. Oyevaar aan mr. Steenberghe, 1950.
    49. Aantekening mr. Sauveplanne aan de Secretaris-Generaal inzake "het Belgische rapport Nijhoff",1950.
    50. Brief van minister Stikker aan mr. Steenberghe, 1950.
    51. Brief van mr. Steenberghe aan minister Stikker, 1950.
    52. Nota van de Belgische delegatie, 1950.
    53. Brief van mr. Oyevaar inzake het havengeld van de haven van Terneuzen.
    54. Verslag van de bespreking van de problemen van de Nederlands-Belgische waterwegen op 2 december 1950.
    55. Nota aan de Ministerraad inzake de vraagstukken betreffende de Nederlands-Belgische waterwegen, 1950.
    56. idem, 1951.
  - Deel V, 15
    Deel Va, notulen van de vergaderingen van de Nederlandse delegatie van de Bijzondere Commissie voor de Waterwegen en Havenvraagstukken, 1949-1950.
    Deel Vb, notulen van de plenaire vergaderingen van de Bijzondere Commissie voor de Waterwegen en Havenproblemen, 1949-1950.
    Va Vergaderingen Nederlandse delegatie:
    a. 1949 nov 17, installatie
    b. 1949 dec 27, te Terneuzen
    c. 1949 dec 29, te Amsterdam
    d. 1950 jan 04, te 's-Gravenhage
    e. 1950 jan 09, te Rotterdam
    f. 1950 jan 16, te 's-Hertogenbosch
    g. 1950 jan 31, te Maastricht
    h. 1950 apr 24, te 's-Gravenhage
    i. 1950 jun 28, te 's-Gravenhage
    j. 1950 sep 06, te 's-Gravenhage
    k. 1950 sep 26, te Amsterdam
    Vb Vergaderingen plenaire Commissie:
    a. 1949 dec 09, te Brussel
    b. 1950 jan 13, te 's-Gravenhage
    c. 1950 feb 10, te Brussel
    d. 1950 feb 17, te 's-Gravenhage
    e. 1950 apr 28, te Brussel
    f. 1950 jul 01, te 's-Gravenhage
    g. 1950 okt 13, te Brussel
    h. 1950 nov 04, te 's-Gravenhage
    i. 1950 nov 10, te Brussel